臺灣嘉義地方法院刑事判決　　　　　　　　　　　　　九十一年度交訴字第三四號
　　公　訴　人　臺灣嘉義地方法院檢察署檢察官
　　被　　　告　丁○○
　　選任辯護人　張麗雪
右列被告因公共危險等案件，經檢察官提起公訴（九十年度偵字第七三二二號），本
院判決如左︰
    主  文
丁○○因過失傷害人，處有期徒刑參月；又駕駛動力交通工具肇事，致人受傷而逃逸
，處有期徒刑玖月；應執行有期徒刑拾壹月。
    事  實
一、丁○○於民國九十年七月二十九日下午一時許，駕駛車號ＲＳ─四七六二號自用
    小客車，沿嘉義市○○路北往南方向行駛，行經嘉義市○○路與上海路交岔路口
    處前，欲右轉上海路，本應注意車前狀況，並隨時採取必要之安全措施，及汽車
    行駛至交岔路口，轉彎車應暫停讓直行車先行，而依當時天候晴、日間自然光線
    、柏油路面、路面乾燥無缺陷、視距良好無障礙物等情狀，亦無不能注意情事，
    竟疏未注意減速謹慎慢行，貿然右轉行駛，適有被害人乙○○（起訴書誤載為梁
    雲端）騎乘車牌號碼ＱＥＢ─三０一號輕型機車，沿嘉義市○○路同向行駛於右
    側慢車道，亦行經該路口，不及閃煞，丁○○所駕汽車車頭擦撞乙○○機車前方
    菜籃，致乙○○人車倒地因而受有頭部外傷、腦震盪之傷害，詎丁○○肇事後，
    竟不思下車施救傷者，反駕車加速逃逸，適路人甲○○途經現場時發現而記下車
    號報警，始經警循線而查獲上情。
二、案經被害人乙○○訴由嘉義市警察局第一分局報請臺灣嘉義地方法院檢察署檢察
    官偵查起訴。
    理  由
一、訊據被告丁○○矢口否認有何過失傷害及肇事逃逸之犯行，辯稱：「我看到後面
    有人摔倒，我就停車，我叫證人蕭函奇打電話叫救護車，十分鐘後，救護車就來
    了，我問救護車要將被害人送去何家醫院，他們說要送聖瑪爾定醫院，我追不上
    救護車，我打電話叫我母親先過去醫院，我再去找朋友一起過去」（見本院九十
    一年五月二十二日訊問筆錄）等語。經查：
（一）傷害部分：
      １、己據告訴人乙○○指訴綦詳，核與現場目擊證人甲○○證述稱：「我看到
          一台紅色自小客車撞到一部機車，我跟在紅色自小客車後面，撞到以後，
          紅色自小客車沒有停下來」、「．．．有記他的車牌」（見偵查卷第二十
          三頁背面）等語之情節大致相符，復有道路交通事故調查報告表一份、現
          場相片八幀在卷可資佐證。
      ２、且被告於本院審理中亦坦承：「我有看到撞到，右轉彎到上海路過去從後
          視鏡看到．．．」、「我轉彎過去，聽到碰撞聲，看到後視鏡有人倒在路
          中間．．．」（見九十一年六月二十四日審判筆錄）等語，足證被告確係
          於新民路口右轉彎上海路時撞到直行之被害人機車。
      ３、按汽車行駛時，駕駛人應注意車前狀況，並隨時採取必要之安全措施，及
          汽車行駛至交岔路口，轉彎車應暫停讓直行車先行，道路交通安全規則第
          九十四條第三項、第一百零二條第一項第六款定有明文。本件被告駕車自
          應注意遵守上開道路交通安全規則之規定，而依當時天候晴、日間自然光
          線、柏油路面、路面乾燥無缺陷、視距良好無障礙物等情狀，亦無不能注
          意情事，竟疏未注意減速謹慎慢行，貿然右轉行駛以致肇事，被告有過失
          至明。
      ４、告訴人乙○○因本件車禍受有頭部外傷、腦震盪之傷害，亦有診斷證明書
          乙紙附卷可稽，被害人之受傷，核與被告之過失行為間並有相當因果關係
          。
      ５、綜上，被告過失傷害之犯行可資認定。
（二）、肇事逃逸部分：
      １、雖被告於調查中辯稱伊叫證人（被告女友）蕭函奇打電話叫救護車，並問
          明救護人員欲將被害人送聖瑪爾定醫院後，即打電話要其母親先至醫院云
          云。並舉證人蕭函奇來院證稱：「我們沒注意到，我們車子己經轉過去了
          ，才擦撞到」、「我們將車子停在路旁，我們將受害人扶起來，打電話叫
          救護車，用我的手機打一一九」、「我說我在新民路路口發生車禍，請他
          派救護車過來，我沒有向一一九人員說我是誰，只有跟他說那邊發生車禍
          」（見九十一年六月二十四日訊問筆錄）等語。惟查：被告於警訊及偵查
          中均稱係伊打電話通知救護車（見警訊卷第二頁、偵查卷第九頁背面），
          且經本院向嘉義市消防局函查，據其來函稱：「九十年七月二十九日十三
          時十四分有受理一不願具名之男性民眾報案，在新民路、建成街口有民眾
          受傷須救護車」等語，並非女性報案叫救護車，由上被告前後所述不一及
          消防局來函所述以觀，顯然被告及證人所述均非可採。
      ２、又被害人經救護車載走後，被告是否隨同去醫院：被告稱問明救護人員欲
          將被害人送聖瑪爾定醫院後，即打電話要其母親先至醫院云云：然查：警
          訊中經警問到為何未在現場，被告稱：「因為我當時駕自小客車至醫院看
          乙○○，所以我自小客車及我本人未在場。」（見警訊卷第一頁背面）據
          被害人稱：「我在醫院的時候被告並沒有在場，一、二個小時以後，被告
          母親有去醫院，但被告沒有。」（見九十一年四月二十九日訊問筆錄）且
          被告九十一年四月二十九日之辯護狀係稱：「．．．救護車開走後，被告
          尾隨在後要一同到醫院瞭解告訴人受傷情形，湊巧被告接到母親打來的電
          話表示有人記下車牌向嘉義市警局八掌派出所報案發生車禍，要被告到派
          出所說明經過，被告請母親先到醫院關心告訴人傷勢，．．．」但證人蕭
          函奇則謂：「救護車走了以後，我們去追救護車，我們追不到，被告就先
          送我回家．．．」、「．．．不知道受害人送去何醫院」（見九十一年五
          月二十二日訊問筆錄），與被告所述：「．．．我問救護車要將被害人送
          去何家醫院，他們說要送聖瑪爾定醫院，我追不上救護車，我打電話叫我
          母親先過去醫院，我再去找朋友一起過去」（見本院九十一五月二十二日
          訊問筆錄）亦不同。另證人即當時處理報案之警員丙○○稱：「我們用車
          牌號碼查電話、地址，我們打電話到他家，當時他不在家，電話可能是他
          母親接的，車主是他母親」「我有問他為何不在現場，他說被害人被救護
          車載走，不知到何家醫院」等語。由上被告、證人等之陳述，顯然對於當
          時被告是否知被害人被送至何醫院所述不同，且係被告之母打電話通知被
          告亦或被告打電話通知其母亦前矛盾，按以蕭函奇當時如在場且協助被告
          處理，豈有不知被害人將送至何醫院？是證人蕭函奇所證及被告所辯均非
          可採。究其實，應係被告之母接到警員丙○○之電話後，打電話予被告告
          知被害人己送至聖瑪爾定醫院，被告始要求其母先至醫院探視被害人。
      ３、再被告何以要求其友人戊○○陪同至派出所，據戊○○來院證稱：「他說
          有人說他肇事逃逸，找我與他去派出所。」按當時才事發不久，被告若真
          有打電話叫救護車，知道何所醫院，並即要求其母至醫院探視被害人，何
          須向其友人稱：「有人說我肇事逃逸」之情，顯然被告係心虛所致。
      ４、復據目擊證人甲○○稱：「我是新民路往水上，被告上海路，看到被告撞
          到被害人沒有停下來繼續開，我是跟上去看車牌，再打電話給警察，我再
          往水上直走」、「時間上很短，我要繼續直走，我看到他撞到被害人以後
          ，被告繼續走，我不知道被告後來有無停下來」、「被告轉彎速度蠻快的
          」、「被告當時確實沒有停下來」等語。
      ５、另被告辯稱救護車走後，伊有撿到鑰匙，於當天下午五點多拿去醫院交給
          被害人之先生等情，然由上揭所論，被告肇事後並未停車，且據被告稱伊
          在三、四點時曾回到現場，則該鑰匙顯係被告回到現場時所撿到，難認係
          肇事當時即在現場撿到。
      ６、綜上，足證被告肇事致被害人受傷後，確係未停下來救護被害人而逃逸。
二、核被告丁○○之所為，係犯刑法第二百八十四條第一項前段之過失傷害罪及同法
    第一百八十五條之四駕駛動力交通工具肇事致人受傷而逃逸罪。所犯上開二罪間
    ，其犯意各別，犯罪構成要件不同，應分論併罰。爰審酌被告犯罪之動機、手段
    ，犯罪所造成被害人之傷害，及犯罪後飾詞力辯，無悔悟之態度等一切情狀，分
    別量處如主文所示之刑，並定其應執行刑，以示懲儆。
據上論斷，應依刑事訴訟法第二百九十九條第一項前段、刑法第二百八十四條第一項
前段、第一百八十五條之四、第五十一條第五款、罰金罰鍰提高標準條例第一條前段
，判決如主文。
本案經檢察官古富祺到庭執行職務。
中    華    民    國        九十一    年      七      月      八      日
                            臺灣嘉義地方法院刑事第二庭
                                法  官  夏  金  郎
右正本證明與原本無異。
如不服本判決，應於送達後十日內，向本院提出上訴狀。
中    華    民    國        九十一    年      七      月      八      日
                                書記官  陳  秀  麗
附錄本判決論罪之法條：
刑法第二百八十四條：
因過失傷害人者，處六月以下有期徒刑、拘役或五百元以下罰金，致重傷者，處一年
以下有期徒刑、拘役或五百元以下罰金。
從事業務之人，因業務上之過失傷害人者，處一年以下有期徒刑、拘役或一千元以下
罰金，致重傷者，處三年以下有期徒刑、拘役或二千元以下罰金。
刑法第一百八十五條之四：
駕駛動力交通工具肇事，致人死傷而逃逸者，處六月以上五年以下有期徒刑。
